臺北高等行政法院判決
                                      99年度訴字第2187號
                                   100年2 月24日辯論終結
原      告　陳兩維
訴訟代理人  許秀川  會計師
被告　新北市政府稅捐稽徵處
            （改制前原名：臺北縣政府稅捐稽徵處）
代　表　人　許慈美（處長）
訴訟代理人  白靜淑（兼送達代收人）
            李玉玲
上列當事人間地價稅事件，原告不服臺北縣政府中華民國99年
9 月6 日北府訴決字第0990369734號訴願決定，提起行政訴訟，
本院判決如下：
    主      文
原告之訴駁回。
訴訟費用由原告負擔。
    事實及理由
一、事實概要：
    原告所有坐落臺北縣新店市（改制後為新北市○○區○○○
    段○○○地號等31筆土地，98年地價稅經被告核定為新臺幣
    （下同）285 萬567 元，原告不服，主張上開土地中有21筆
    土地地價稅之核課有疑義，其中新坡段○○○、○○○、○
    ○○、○○○、○○○、○○○、○○○、○○○、○○○
    、○○○、○○○、○○○、○○○、○○○、○○○、○
    ○○、○○○、○○○、地號等19筆土地（下稱○○○等19
    筆土地），為山坡地保育區丙種建築用地，地目為林，均作
    農業使用，應課徵田賦，另同段○○○、○○○地號土地（
    下稱○○○等2 筆土地）係分別供社區自來水供應站、社區
    停車場使用，應免徵地價稅云云，申請復查未獲變更，提起
    訴願亦遭決定駁回，遂提起本件行政訴訟。
二、原告主張略以：
    (一)系爭○○○等19筆土地之使用分區為山坡地保育區，使用
      地類別為丙種築用地，地目為林。大部分為原生林，小部
      分種植牧草，為土地稅法第10條所稱之農業用地，從未變
      更為非農業使用，依土地稅法施行細則第22條、第24條第
      3 、5 款規定意旨，被告於75年底對○○○等19筆土地改
      課地價稅，亦即75年6 月29日以前係課徵田賦，依前開細
      則第24條第3 款規定，應依徵收田賦之清冊課徵，無須原
      告提出申請。
    (二)本件應溯源自75年被告就系爭○○○等19筆丙種建築用地
      違法改課地價稅，原告不察未申請行政救濟，導致之後各
      年均比照以前年度核課地價稅，惟當年度核課地價稅，違
      反當時有效之財政部72年9 月6 日（72）台財稅第34287
      號函（附件1 ）。另依財政部79年6 月18日台財稅字第
      790135202 號函釋意旨，被告一再宣稱依臺北縣政府（99
      年12月25日後改制為新北市）工務局74年4 月24日北工建
      字第1499號建造執照變更通知書，自75年起改課地價稅，
      惟上開建造執照從未開工，被告予以改課顯已違反前開函
      釋，被告對於「開工報告書所載開工日期」應負有舉證責
      任。
    (三)就丙種建築用地應如何課徵田賦的沿革而言，被告答辯狀
      理由二列舉財政部88年3 月4 日台財稅字第880099371 號
      函釋並闡明：土地稅法施行細則第22條立法目的乃因平均
      地權條例修正前規定非都市土地作農業用地者，不論編定
      為何種用地，均徵收田賦，為照顧農民生活，兼顧既往已
      徵收田賦之事實，對非都市土地編為前條第一項以外之土
      地作農業用地使用者，仍徵收田賦。故非都市土地編為土
      地稅法施行細則第21條第1 項以外之其他用地，應用時符
      合同細則第22條第1 款及第2 款之規定者，始得課徵田賦
      等語。本件系爭○○○等19筆土地在74年度課徵田賦，為
      被告所不爭，迄75年6 月29日平均地權條例修正公布施行
      前均作農業使用，亦無改課田賦的理由，因此，被告自75
      年度改課地價稅，含蓋75年1 月1 日至75年6 月29日，即
      為錯誤，明顯違反前揭當時有效的財政部72年函釋，並與
      上開88年函釋意旨不符。系爭19筆土地應已同時符合前開
      細則第22條第1 款及第2 款之規定。又本件縱有提出改課
      田賦申請的必要，該項申請並無時間限制，原告於93年9
      月13日亦已提出申請。
    (四)被告稱系爭○○○等19筆土地領有69年11月7 日雜字第10
      0 號雜項執照，應改課地價稅云云，經查雜項執照所列之
      地號，僅係雜項工作物所在位置而已，該雜項執照為道路
      水土保持工程，原告於70年間早已依比例原則就已施工部
      份，辦理變更地目改課地價稅，對於繼續作農業使用之土
      地則繼續課徵田賦，系爭○○○等19筆土地乃係繼續作農
      業使用之土地，該等土地在74年以前仍課徵田賦，75年起
      才改課地價稅，與69年11月7 日雜字第100 號雜項執照，
      並無關聯。
    (五)土地稅減免規則第9 條規定：「無償供公共使用之私有土
      地，經查明屬實者，在使用期間內，地價稅或田賦全免。
      」系爭○○○等2 筆土地係分別供社區自來水供應站、社
      區停車場使用，依上開規定均應免徵地價稅。
    (六)綜上論結，被告在75年6 月29日以前，就系爭○○○等19
      筆土地仍應徵收田賦，而被告在75年11月發單開徵75年地
      價稅，含蓋75年6 月29日以前完全錯誤，因此○○○等19
      筆土地完全符合土地稅法施行細則第22條之規定，在75年
      6 月29日以後，仍應繼續課徵田賦。為此，提起本件訴訟
      ，並聲明求為判決：訴願決定、復查決定、原處分即98年
      度地價稅繳款書有○○○區○○段○○○地號等21筆土地
      部分均撤銷。
三、被告則以：
    (一)依土地稅法第14條、第22條第1 項本文、同法施行細則第
      21條、第22條，及財政部88年3 月4 日台財稅字第880099
      371 號函釋意旨，被告所屬新店分處核定原告所有坐○○
      ○區○○段○○○地號等31筆土地98年地價稅285 萬567
      元，原告不服，針對○○○等19筆土地應課徵田賦，另○
      ○○等2 筆土地依法應免徵地價稅，提起本訴訟案。
    (二)原告所有系爭21筆土地為非都市土地，使用分區為「山坡
      地保育區」，使用地類別為「丙種建築用地」，為非都市
      土地編為農業用地以外之其他用地，並已規定地價在案，
      經被告所屬新店分處依臺北縣政府69年11月7 日雜字第10
      0 號雜項執照、臺北縣政府工務局74年4 月24日北工建字
      第1499號建造執照變更通知書，以土地已整地，未作農業
      使用，遂自實際變更使用之次年期（即75年）起改課地價
      稅迄今。
    (三)原告主張系爭21筆土地中○○○等19筆土地，為山坡地保
      育區丙種建築用地，地目為林或旱，均作農業使用，應依
      土地稅法施行細則第22條規定課徵田賦乙節，依前揭說明
      ，上開土地既自75年起改課地價稅，已不符土地稅法施行
      細則第22條第1 款所定「於中華民國75年6 月29日平均地
      權條例修正公佈施行前，經核准徵收田賦，仍作農業用地
      使用者」之要件，依財政部88年3 月4 日台財稅字第8800
      99371 號函釋意旨，○○○等19筆土地自不具備課徵田賦
      之要件，無論有無作農業使用，均應課徵地價稅，原告所
      訴，不足為採。
    (四)原告主張○○○等2 筆土地，係分別供社區自來水供應站
      及社區停車場使用，應依土地稅減免規則第9 條規定免徵
      地價稅云云，依土地稅減免規則第4 、9 條規定意旨，○
      ○○等2 筆土地實際分別供社區作自來水供應站及停車場
      使用之事實既為原告所不爭，顯係限供社區內住戶使用，
      並非單純供不特定之人使用，核與前揭減免規則所定「供
      公共使用」之要件不符，尚無免徵地價稅之適用。是○○
      ○等2筆 土地依土地稅法第14條規定課徵98年地價稅，並
      無違誤。
    (五)綜上，揆諸首揭土地稅法令及土地稅減免規則，被告就原
      告所有系爭21筆土地核定之98年地價稅，於法有據，原處
      分及訴願決定並無違誤等語，資為抗辯。並聲明求為判決
      駁回原告之訴。
四、歸納兩造上述之主張，可知本件之主要爭執在於：原告主張
    系爭○○○等19筆土地，依法應課徵田賦而非地價稅，暨系
    爭○○○等2 筆土地，符合土地稅減免規則第9 條規定免徵
    地價稅，是否有據？經查：
    (一)關於系爭○○○等19筆土地部分：
      1.按「本法所稱都市土地，指依法發布都市計畫範圍內之
        土地。所稱非都市土地，指都市土地以外之土地。」、
        「已規定地價之土地，除依第22條規定課徵田賦者外，
        應課徵地價稅。」、「非都市土地依法編定之農業用地
        或未規定地價者，徵收田賦。……。」土地稅法第8 條
        、第14條、第22條第1 項前段分別定有明文。次按同法
        施行細則第21條規定：「本法第22條第1 項所稱非都市
        土地依法編定之農業用地，指依區域計畫法編定之農牧
        用地、林業用地、養殖用地、鹽業用地、水利用地、生
        態保護用地、國土保安用地及國家公園區內由國家公園
        管理機關會同有關機關認定合於上述規定之土地。」、
        第22條規定：「非都市土地編為前條以外之其他用地合
        於下列規定者，仍徵收田賦：一、於中華民國75年6 月
        29日平均地權條例修正公布施行前，經核准徵收田賦仍
        作農業用地使用者。二、合於非都市土地使用管制規定
        作農業用地使用者。」
      2.又財政部88年3 月4 日台財稅字第880099371 號函釋略
        以「主旨：非都市土地編為土地稅法施行細則第21條第
        1項以外之其他用地，應同時符合同細則第22條第1款及
        第2 款規定，始得課徵田賦。說明：……2.本案經函准
        內政部88年2 月9 日台（88）內地字第8802669 號函，
        略以：『查土地稅法施行細則第22條規定：……，其立
        法目的乃因平均地權條例修正前規定非都市土地作農業
        用地使用者，不論編定為何種用地，均徵收田賦，為照
        顧農民生活，兼顧既往已徵收田賦之事實，對非都市土
        地編為前條第1 項以外之土地作農業用地使用者，仍徵
        收田賦。故非都市土地編為土地稅法施行細則第21條第
        1 項以外之其他用地，應同時符合同細則第22條第1 款
        及第2 款規定者，始得課徵田賦。』本部同意上開內政
        部意見。」，經核其係財政部本於主管機關職權對於土
        地稅法施行細則第22條規定所為之解釋，並未牴觸母法
        之規定，應可援用。
      3.查系爭○○○地號等19筆土地之使用分區為「山坡地保
        育區」，使用地類別為「丙種建築用地」，屬非都市土
        地，且已規定地價等情，為兩造所不爭執，並有土地建
        物查詢資料附原處分卷第42-62 頁可憑，堪予認定。系
        爭○○○等19筆土地之使用地類別為「丙種建築用地」
        ，且已規定地價，非土地稅法施行細則第21條所定「非
        都市土地依法編定之農業用地」，與土地稅法第22條第
        1 項前段規定田賦徵收之對象須為「非都市土地依法編
        定之農業用地」或「未規定地價者」，即有未符。又系
        爭○○○等19筆土地係屬非都市土地編為農業用地以外
        之其他用地，前經申領69年11月7 日雜字第100 號雜項
        執照，並整地為非農業使用，被告所屬新店分處乃依改
        制前臺北縣政府工務局74年4 月24日北工建字第1499號
        建造執照設計變更通知書，自75年起改課地價稅等情，
        亦有上開建造執照設計變更通知書在卷可稽（原處分卷
        第6-7 頁），故○○○等19筆土地既於75年當期改課地
        價稅，自不符合土地稅法施行細則第22條第1 款所定「
        於75 年6月29日平均地權條例修正公布施行前，經核准
        徵收田賦而仍作農業使用」之要件。另依非都市土地使
        用管制規則第7 條規定：「山坡地範圍內森林區、山坡
        地保育區及風景區之土地，在未編定使用地之類別前，
        適用林業用地之管制。」，可知未編定使用地類別之山
        坡地保育區土地，適用林業用地之管制，參以土地稅法
        施行細則第21條規定，固可認係農業用地，惟系爭○○
        ○等19 筆 土地已編定使用地類別為「丙種建築用地」
        ，與上開規定未合，自亦不符合土地稅法施行細則第22
        條第2 款「合於非都市土地使用管制規定作農業用地使
        用」之要件。從而，原告主張系爭○○○等19筆土地應
        徵收田賦云云，洵無足取，被告依土地稅法第14條規定
        課徵地價稅，並無不合。
      4.原告雖稱被告75年對系爭○○○等19筆土地核課地價稅
        係屬違法，且被告係於75年11月始開單核課地價稅，在
        此之前既係徵收田賦，即符合土地稅法施行細則第22條
        第1 款所定「75年6 月29日平均地權條例修正公布施行
        前，經核准徵收田賦仍作農業用地使用」之要件，此外
        原告領得雜項執照後並未開工，亦未整地施工，仍作農
        業使用，應課田賦云云。惟查，原告自陳其於75年改課
        地價稅當時並無異議，亦未為任何行政爭訟，原告現爭
        執被告75年改課地價稅違法，自非本案審理範圍，亦無
        礙系爭○○○等19筆土地自75年即已改課地價稅之事實
        認定。又依土地稅法第40條規定，地價稅每年徵收1 次
        ，故75年當期地價稅之課稅期間係自75年1 月1 日起至
        同年12月31日止；系爭○○○等19筆土地既於74年間因
        整地未作農業使用，經被告於次年（75年）改課地價稅
        ，即與前揭土地稅法施行細則第22條第1 款所定要件未
        合，原告以被告於75年11月1 日至同年月30日開徵當期
        地價稅，據以主張系爭○○○等19筆土地係於75年11月
        始改課地價稅，符合土地稅法施行細則第22條第1 款要
        件云云，洵不足採。次依卷附使用執照申請書所載（原
        處分卷第9 頁），以前揭雜項執照進行之工程，已於74
        年5 月21日申請核發使用執照，並於使用執照申請書載
        明：原領雜項執照為69雜字第100 號，該雜項執照用途
        係供建築使用之整地，施作之工程內容包括挖方、填方
        、排水溝、混凝土路面、噴漿護坡、植生護坡、ＲC 涵
        管、陰井，開工日期為69年11月20日、完工日期為70年
        4 月1 日等事項，準此，足認該雜項執照之整地工程已
        施工完成，變更為非農業使用，原告辯稱前開雜項執照
        從未開工云云，核無足採。至於原告所提申請書（本院
        卷第67頁），僅能證明原告曾於93年間向被告新店分處
        申請就其所有課徵地價稅之土地改課田賦，但原告並未
        證明其申請改課田賦業已獲准，即無從採為本件有利於
        原告之認定。
      5.末查，原告所舉財政部72年9 月6 日台財稅字第36287
        號函釋固謂：「經編為都市外山坡地保育區丙種建築用
        地，現仍做農用之旱林地目仍准課徵田賦」，惟該72年
        函釋嗣後並未列入財政部81年土地稅法令彙編，依財政
        部81年6 月25日台財稅第810814241 號函規定：「凡在
        民國81年3 月31日前所發布未經編入本彙編之土地稅有
        關釋示函令，自民國81年7 月15日起，一律不再援引適
        用」，且本件係81年以後之地價稅案件更不得再行適用
        ，原告援引該函釋主張系爭○○○等19筆土地仍作農業
        使用，應課徵田賦云云，亦無足採。
    (二)關於系爭○○○等2 筆土地部分：
      1.按土地稅法第6 條規定：「為發展經濟，促進土地利用
        ，增進社會福利，對於國防、政府機關、公共設施、騎
        樓走廊、研究機構、教育、交通、水利、給水、鹽業、
        宗教、醫療、衛生、公私墓、慈善或公益事業及合理之
        自用住宅等所使用之土地，及重劃、墾荒、改良土地者
        ，得予適當之減免；其減免標準及程序，由行政院定之
        。」；又行政院依上開授權訂定之行為時土地稅減免規
        則第4 條規定：「本規則所稱供公共使用之土地，係指
        供公眾使用，不限定特定人使用之土地。」、第9 條規
        定：「無償供公共使用之私有土地，經查明屬實者，在
        使用期間內，地價稅或田賦全免。但其屬建造房屋應保
        留之空地部分，不予免徵。」
      2.查系爭○○○等2 筆土地，前經被告所屬新店分處分別
        於93年11月5 日、94年11月16日會同地政機關及台北縣
        政府農業局派員前往現場勘查結果，該2 筆土地上確實
        建有蓄水池（即社區自來水供應站）及舖設柏油路面作
        停車場使用，此有勘查記錄及現場照片可稽（見原處分
        卷第28-30 、41頁) ，惟該蓄水池及柏油路面停車場均
        供社區住戶使用，為原告所不爭執，是系爭○○○等2
        筆土地顯係限供社區內住戶使用，並非供不特定之人使
        用，核與土地稅減免規則第4 條及第9 條所定「供公共
        使用」之要件不符，被告依土地稅法第14條規定課徵地
        價稅，洵無不合，原告稱社區僅是籠統稱呼，並無界線
        ，亦無特定人的限制云云，並無足採。
五、綜上所述，原告所訴各節，均非可採，原處分並無違誤，訴
    願決定遞予維持，亦無不合，原告徒執前詞，訴請撤銷，為
    無理由，應予駁回。
六、本件事證已臻明確，兩造其餘攻擊防禦方法均與本件判決結
    果不生影響，故不逐一論述，併此敘明。
七、據上論結，本件原告之訴為無理由，依行政訴訟法第98條第
    1 項前段，判決如主文。
中　　華　　民　　國　　100 　年　　3 　　月　　10　　日
　　　　　　　　　　臺北高等行政法院第五庭
                          　　審判長法  官　黃清光
                             　　　 法  官　李維心
                            　 　　 法  官　程怡怡
上為正本係照原本作成。
如不服本判決，應於送達後20日內，向本院提出上訴狀並表明上
訴理由，如於本判決宣示後送達前提起上訴者，應於判決送達後
20日內補提上訴理由書（須按他造人數附繕本）。
中　　華　　民　　國　　100 　年　　3 　　月　　10　　日
　　　　　　　　　　　　　　　　　　書記官　張　正　清